【裁判字號】    98,上訴,1731
【裁判日期】    990112
【裁判案由】    妨害風化
【裁判全文】
臺灣高等法院高雄分院刑事判決        98年度上訴字第1731號
上  訴  人  臺灣高雄地方法院檢察署檢察官
被      告  乙○○
上列上訴人因被告妨害風化案件，不服臺灣高雄地方法院98年度
訴字第936 號中華民國98年10月7 日第一審判決（起訴案號：臺
灣地方法院檢察署98年度偵字第7755號），提起上訴，本院判決
如下：
    主  文
原判決關於乙○○部分撤銷。
乙○○共同意圖使女子與他人為性交、猥褻行為而容留以營利，
處有期徒刑參月，如易科罰金，以新臺幣壹仟元折算壹日，扣案
消費單伍張、現金新臺幣壹仟貳佰元、遙控器壹個，均沒收。
    事  實
一、陳永生（另案偵查）係址設高雄市三民區○○○路106 號「
    堡時捷美容世界」之實際負責人，以每月新台幣（下同）1
    萬5 千元之代價僱用其姐甲○○擔任該店之名義負責人，以
    及以每月2 萬元之代價僱用鍾明君負責現場接待、代客泊車
    、解說店內消費規定等事項（甲○○、鍾明君均據原審判決
    確定），並僱用王韻筑擔任美容師工作，乙○○曾受陳永生
    之僱用，日前離職，知悉該店之服務項目及工作內容；於98
    年3 月3 日受鍾明君之邀，亦在「堡時捷美容世界」內為鍾
    明君分擔工作，均共同基於意圖使女子與不等定男客為性交
    及猥褻行為而加以容留、媒介以營利之犯意聯絡，在上址容
    留、媒介已滿18歲之女美容師王韻筑與男客為足以挑起性慾
    之色情按摩等猥褻或性交行為，其方式係由王韻筑為男客按
    摩身體及為男客手淫至射精為止，並提供房間以容留王韻筑
    為男客為性服務，於98年3 月3 日15時許，男客蔡國裕前往
    上址消費，由乙○○負責接待，乙○○告以每節90分鐘收費
    1600元，並由乙○○引領蔡國裕至該店20 7號包廂內等待，
    隨即成年女子王韻筑進入包廂以手搓摩蔡國裕之性器（陰莖
    ）至射精為止、蔡國裕則撫摸王韻筑胸部、陰部及以手指插
    入王韻筑陰道，而為猥褻、性交行為，事畢蔡國裕至櫃臺結
    帳交付1600元，其中800 元歸店方陳永生所有，400 元則歸
    王韻筑所有，蔡國裕離開後不久，復返回進入該店至2 樓20
    9 號包廂內，再度由王韻筑為其進行性服務，蔡國裕仍撫摸
    王韻筑胸部、陰部及以手指插入王韻筑陰道，而為猥褻、性
    交行為，同日15時55分許，適為警持搜索票至上址進行搜索
    ，於上開20 9號包廂外，查獲甫完成性交易，因見包廂內警
    報燈亮起，跑出包廂外之王韻筑及尚在包廂內之蔡國裕，並
    扣得遙控器1 個、現金1200元及客人檯單5 張。
二、案經高雄市警察局三民第一分局報請臺灣高雄地方法院檢察
    署檢察官偵查起訴。
    理  由
甲、程序方面：
    按被告以外之人於審判外之陳述，雖不符刑事訴訟法第159
    條之1 至之4 之規定，然經當事人於審判程序同意作為證據
    ，法院審酌該言詞陳述或書面陳述作成時之情況，認為適當
    者，亦得為證據。又當事人、代理人或辯護人於法院調查證
    據時，知有第159 條第1 項不得為證據之情形，而未於言詞
    辯論終結前聲明異議者，視為有前項之同意，同法第159 條
    之5 亦有明文。查本案所引用之證據資料（詳後引證據），
    其中各項言詞或書面傳聞證據部分，縱無刑事訴訟法第159
    條之1 至第159 條之4 或其他規定之傳聞證據例外情形，亦
    業經本院審理時予以提示並告以要旨，且各經檢察官、被告
    表示意見，當事人已知上述證據乃屬傳聞證據，惟迄至本案
    言詞辯論終結前均未對該等證據聲明異議，依上開規定，已
    擬制同意其有證據能力，且本院審酌該等傳聞證據作成時之
    狀況，並無不宜作為證據之情形，應認有證據能力。
乙、實體方面：
一、訊之被告乙○○雖坦認有於前揭時、地，曾帶1位男客至2樓
    包廂之事實（原審訴字卷第936 號卷第24頁），惟否認有何
    共同犯圖利容留性交罪犯行，辯稱：98年3 月3 日當天是來
    高雄玩，知道鍾明君在該店工作，順便去找鍾明君聊天，當
    時我看鍾明君忙不過來，才幫忙帶1 個客人，但我不知道帶
    客人要去做什麼等語。
二、經查:
（1）陳永生為堡時捷美容世界之實際負責人，同案已判決確定
     之被告甲○○、鐘明君，以及美容師王韻筑等人均受陳永
     生所雇用，此經證人陳永生於原審審理時證述: 「我是在
     盤店後經營該店，因我有其他事業，才登記負責人為甲○
     ○，每月補貼她15000 元，98年3 月3 日被查獲，是店裡
     幹部鍾明君通知我，鐵門、遙控器都是我裝的，我天天晚
     上都會去該店，我抽頭8 百元，我與美容師對拆」等語在
     卷（原審訴字卷第936 號卷第78至82頁）。又被告乙○○
     之前曾受僱於堡時捷美容世界，與鍾明君係朋友，受鍾明
     君之邀前往該店，並為被告自始陳述明確，復有高雄市政
     府營利事業登記證影本1 張在卷可參，此部分事實，自堪
     認定。
（2）被告雖辯稱: 不知該店有色情按摩云云，然查，男客蔡國
     裕於98年3 月3 日當天15時許進入該店，係由被告乙○○
     引領至2 樓207 室，並說明消費方式每節90分鐘收費1600
     元，並稱等一下會安排小姐來，蔡國裕沖洗身體過5 、6
     分鐘，王韻筑進入該房間後，開始幫蔡國裕按摩約10分鐘
     ，用手撫摸蔡國裕之生殖器，並讓蔡國裕以右手撫摸其胸
     部及私處，及蔡國裕並以手指插入王韻筑陰道內撫摸，至
     射精為止，嗣蔡國裕再度入店在2 樓209 室，亦由王韻筑
     為其做性服務，隨即為警查獲等情，亦據證人蔡國裕於警
     詢時證述綦詳，證人蔡國裕亦於偵查中亦供稱：應該是乙
     ○○介紹消費90分鐘1600元之事等語（偵一卷第18頁），
     至於證人王韻筑於警詢、偵訊時雖證稱：我是該店按摩師
     ，案發當天我只為蔡國裕按摩肩、頸、背部之推拿，他有
     摸我，但因店內有規定不能做色情交易，我請他不要這樣
     做，他按摩約30分鐘左右就離開，第2 次進來按摩約10分
     鐘左右就遇到警察臨檢等語（警卷第15至17頁、偵一卷第
     19頁）。然查，證人蔡國裕於警詢時已明確證稱：我先在
     第207 號包廂由王韻筑為我從事按摩及性服務，她幫我按
     摩約10分鐘，我用右手撫摸王韻筑的胸部，她用手為我手
     淫時，我用右手撫摸其生殖器，我也用右手指插入其生殖
     器內，直到我射精為止，後來我又在第209 號包廂與王韻
     筑相互撫摸，她用手為我手淫時，我還是用右手撫摸王韻
     筑的胸部及其生殖器，並用右手中指插入其生殖器內，直
     到我射精為止等語（警卷第18至21頁），已明確證述警方
     前往該店臨檢及搜索時，蔡國裕與王韻筑有於該店內房間
     內從事性交易之情形。衡諸證人王韻筑本身即為提供性服
     務之人，且係受僱於陳永生上址店內擔任美容師及按摩師
     ，其等所證述之情節，難免有卸責迴護甲○○、鍾明君、
     乙○○及陳永生之情事存在；反觀證人蔡國裕與甲○○、
     鍾明君、乙○○素不相識，亦無仇隙，理應無構詞設陷被
     告之理。再者，證人蔡國裕係警方在上址「堡時捷美容世
     界」進行臨檢及搜索時，當場查獲其等與店內之女服務生
     王韻筑進行性交易，已如前述，而此等情形於社會一般評
     價上亦非名譽之事，苟非確有其事，證人蔡國裕又豈會向
     警方坦承上情？是本件自以與被告無利害關係之證人蔡國
     裕之證述，較為可信，證人王韻筑於警詢、偵訊時之前揭
     證述，均顯難憑信，自無從為有利被告之認定，此外，並
     有臨檢現場紀錄表、現場照片附卷（警卷第45至47頁、第
     69至75頁）及遙控器1 個、現金1200元及客人消費檯單扣
     案可佐，又上開「堡時捷美容世界」各個房間內設有警報
     燈，並有遙控器以控制進出，亦有現場蒐證照片在卷及遙
     控器1 只扣案可證（警卷第78-40 頁）。如係一般未做色
     情營業之清純護膚美容院，不僅無需將按摩護膚室全部隔
     間，亦無無設置警報燈之必要；而本案堡時捷美容世界，
     竟在店內各房間密佈警報燈，是警報器之設置應係為防警
     察前來查緝時，報信警示之用，已無庸置疑，再由現場照
     片以觀，現場由1 樓通往2 樓係以鐵門區隔，在1 樓櫃檯
     旁設置開關，並以扣案之遙控器控制進出，該遙控器之設
     置顯係為控制進出、逃避查緝之用；被告並已坦認曾在該
     店工作2 月餘，日前才離職等語（偵卷第7 頁），而上開
     堡時捷美容世界曾有從事容留美容師為男客作色情服務之
     情事，於98年1 月6 日20時10分遭查獲，（見本案原審判
     決書犯罪事實一），則被告既受僱於陳永生，則對於該店
     於98年3 月3 日仍有從事色情服務之情豈有不知之理？被
     告所辯: 不知該美容世界有從事色情服務云云，要係飾卸
     之詞，不足採信。
三、本件堡時捷美容世界該店內確有媒介、容留女服務生王韻筑
    與男客蔡國裕從事猥褻、性交行為，業如前述；按共同正犯
    之犯意聯絡，原不以數人直接發生者為限，即有間接之聯絡
    者，亦包括在內（最高法院77年台上字第2135號判例意旨參
    照），甲○○受命於實際負責人陳永生擔任上址該店名義上
    負責人，並由鍾明君、乙○○及實際負責人陳永生相互分工
    各司其職，彼此間顯有犯意之聯絡與行為分擔，自均應認為
    共同正犯，使渠等對於本案全部行為所發生之結果，負其責
    任。綜上所述，被告乙○○上開所辯，洵不足採，本件事證
    明確，被告犯行，可以認定，應依法論科。
四、論罪科刑：
（1）按性交者，謂非基於正當目的所為以性器進入他人之性器
     、肛門或口腔，或使之接合之行為，刑法第10條第5項第1
     款著有明文。次按，刑法第231 條第1 項所稱「媒介」，
     係指居間介紹，使男女因行為人之介紹牽線行為而與他人
     為性交（最高法院94年度台上字第6002號判決要旨足參）
     。本件「堡時捷美容世界」負責人陳永生僱用之女性美容
     師王韻筑所提供之性服務，包括為男客按摩性器官至射精
     之行為，以及讓男客撫胸部、陰部並以手指插入其陰道之
     行為，業據證人蔡國裕證述綦詳，是依上開刑法第10條第
     5 項第1 款之規定，美容師供男客以手指插入其性器之行
     為即屬刑法上之性交行為。被告乙○○就該店由共犯陳永
     生以上址堡時捷美容世界內之房間，供王韻筑與男客蔡國
     裕進行性交、猥褻行為，所為係屬刑法第231 條第1 項所
     稱之容留行為；又刑法第231 條於88年4 月21修正後，其
     第1項 所規定「意圖使男女與他人為性交或猥褻之行為」
     ，已成為本罪之主觀不法構成要件，亦即意圖使男女與他
     人為性交或猥褻之行為，係屬行為人之主觀意圖，而非客
     觀之行為，故行為人若兼有使男女為性交及猥褻之意圖，
     自應併論之，無高、低度行為吸收之關係。因而，倘若行
     為人同時有該二種不法之犯行，判決主文中應予以並併。
     即應成立「意圖使男女與他人為性交、猥褻行為，而容留
     以營利之常業罪」。（臺灣高等法院暨所屬法院90年法律
     座談會刑事類提案第7 號著有決議可供參考）。核被告所
     為，係犯刑法第231 條第1 項之意圖使女子與他人為性交
     、猥褻行為而容留以營利罪。被告與甲○○、鐘明君、陳
     永生之間，就上開犯行，有犯意聯絡及行為分擔，為共同
     正犯。其意圖使女子與他人為性交或猥褻行為，而媒介以
     營利之低度行為，應為意圖使女子與他人為性交或猥褻行
     為，而容留以營利之高度行為所吸收，不另論罪。
（2）原審未查，疏為被告乙○○並無犯意而為無罪之判決，尚
     有未洽；公訴人以原審誤有罪為無罪，尚有未當為由提起
     上訴，為有理由，自應由本院就被告乙○○部分予以撤銷
     改判。爰審酌乙○○為共同牟利，容留已成年之女子與男
     客從事性交易，破壞社會風氣，行為實有不當，犯後復否
     認犯行，態度不佳，本不宜寬貸，念其所獲利益不多，並
     考量被告除本案外，均無刑事不良前科，有臺灣高等法院
     被告前案紀錄表在卷可佐，足認其素行尚佳，又其參與容
     留女子與不特定男客為性交行為僅1 次，且非居於主導地
     位及渠等犯罪動機、目的、生活情狀等一切情狀，量處如
     主文第2 項所示之刑，並於考量其年齡、教育程度為高職
     補校、職業、家庭經濟情況等節後，諭知以1000元折算1
     日之易科罰金折算標準。
（3）扣案遙控器1 個、現金1200元及客人檯單5 張，均為該店
     實際負責人陳永生所有之物，其中客人檯單係填載，用以
     記載女服務生與男客從事性交易之時間、房間號碼數；扣
     案之遙控器係用以控制上址美容店1 樓樓梯門開啟之用，
     藉此隱匿其容留、媒介小姐與男客從事性交易行為，並躲
     避警方之追緝控制，現金為犯罪所得之物等情，業據共同
     被告甲○○、鍾明君陳明在卷，上開物品顯係供被告共同
     容留、媒介店內女服務生與男客從事性交易所用或所得之
     物，基於共犯責任共同原則，均應依刑法第38條第1 項第
     2、3 款規定沒收之。
五、據上論斷，應依刑事訴訟法第369 條第1 項前段、第364 條
    、第299 條第1 項前段，刑法第231 條第1 項前段、第28條
    、第41條第1 項前段、第38條第1 項第2 款、第3 款，刑法
    施行法第1 條之1 ，判決如主文。
六、同案被告甲○○、鍾明君部分，經原審判決確定，本院爰不
    另論列。
本案經檢察官鄭銘謙到庭執行職務。
中    華    民    國    99    年    1     月    12    日
              刑事第六庭    審判長法  官  王憲義
                                  法  官  邱永貴
                                  法  官  簡志瑩
以上正本證明與原本無異。
如不服本判決應於收受本判決後10日內向本院提出上訴書狀，其
未敘述上訴理由者，並得於提起上訴後10日內向本院補提理由書
狀（均須按他造當事人之人數附繕本）「切勿逕送上級法院」。
中    華    民    國    99    年    1     月    12    日
                                  書記官  吳新貞
附錄本件論罪科刑法條：
中華民國刑法第231條第1 項
意圖使男女與他人為性交或猥褻之行為，而引誘、容留或媒介以
營利者，處5 年以下有期徒刑，得併科10萬元以下罰金。以詐術
犯之者，亦同。

司法院資訊處製作；財團法人民間司法改革基金會備份。
